---
title: "ejer_6_7"
output: html_document
---

```{r setup, include=FALSE}
knitr::opts_chunk$set(echo = TRUE)
```

```{r, include=F}
library(corrplot)
```

## Problema 6

Contamos con la siguiente matriz de correlaciones

```{r , echo=FALSE}
R <- matrix( c(1, 0.615, -0.111, -0.266,
               0.615, 1, -0.195, -0.085,
               -0.111, -0.195, 1, -0.269,
               -0.266, -0.085, -0.269, 1), nrow = 4, byrow=TRUE)
R
corrplot(R, method="ellipse")
```



Ahora calcularemos las correlaciones canonicas construyendo la matriz A y calculando los valores propios



```{r}

R11 <- R[1:2, 1:2]
R12 <- R[1:2, 3:4]
R21 <- R[3:4, 1:2]
R22 <- R[3:4, 3:4]

(A <- solve(R11) %*% R12 %*% solve(R22) %*% R21)
eigen(A)

(B <- solve(R22) %*% R21 %*% solve(R11) %*% R12)
eigen(B)
```
a.
Así, encontramos las correlaciones canónicas muestrales que corresponden a la raíz cuadrada de los valores propios $\sqrt{0.1067}=0.327$ y $\sqrt{0.0293}=0.17$

b. EL primer par canónico es:

$$U_1 = 0.0450 X^{(1)}_1 + 0.0256X^{(1)}_2$$
$$V_1 = -0.524 X^{(2)}_1  -0.851X^{(1)}_2$$

Notamos que la primer variable canónica le da más peso a los homicidios no primarios y la segunda variable le da mayor importancia a la probabilidad de castigo.Consideramos que las variables representan índices sobre la composición de los homicidios así como de las características de la acción punitiva. Además, la segunda variable canónica tiene signos negativos pues el segundo grupo de variables se correlacionan de forma negativa con el primer grupo. La correlación canónica es relativamente pequeña.

## Problema 7

Primero cargaremos los datos

```{r  }
data <- read.csv("./bank-full.csv", header=T, sep=";")
```

Y obtenemos un primer resumen de los datos

```{r, echo=FALSE}
str(data)
```

```{r, echo=FALSE}
as.matind <- function(z, colname) { #crea una matriz de indicadoras, z es categorica
  z <- as.factor(z)
  l <- levels(z)
  b <- as.numeric(z==rep(l,each=length(z)))
  matind <- matrix(b, length(z))
  colnames(matind) <- paste0(paste(colname,"."), l)
  return(matind)
}
```

Nuestra primera idea fue tranformar las variables de tipo factor a indicadores y codificar las variables binarias (con valores "yes" o "no") con ceros y unos. Despues de probar con cada una de las variables categóricas (job, marital, education, contact, poutcom) nos encontramos con el problema de que al intentar calcular las correlaciones canónicas , teníamos matrices numericamente singulares. Inclusive invocando la funcion stats::concor, la ejecución nos regresaba una dirección canónica con coeficientes faltantes.

Para poder avanzar tuvimos que dejar de lado las variables categoricas y realizar el analisis con las variables restantes.Así, trabajamos con los siguientes datos transformados.

```{r, echo=F}
numeric_vars <- c(1,6,10,12,13,14,15)
datac <- data[, numeric_vars]
#binary_vars <- c(5, 7, 8)
binary_vars <- c( 5,7,8)
#categorical_vars <- c(2,3,4,9,11,16)
categorical_vars <- c()
for (var in binary_vars ){
  datac <- cbind(datac, as.numeric(data[, var] == "yes"))
  colnames(datac)[ncol(datac)] <- colnames(data)[var]
}

for( var in categorical_vars){
 datac <- cbind(datac, as.matind(data[, var], colnames(data)[var]))
}

datac <- cbind(datac, y=as.numeric(data[, 17] == "yes"))
n_vars <- ncol(datac) - 1
r <- cor(datac)
str(datac)
corrplot(r, method="ellipse")

```


Ahora que tenemos una representación más amigable de los datos, consideramos que para atacar el problema de clasificación procederemos a realizar el análisis de correlación canonica tomando a "y" como uno de los grupos y las demas variables en el otro grupo. Esto se realiza con la intención de utilizar las variables canónicas como sustitutas que permitan representar la relación entre ambos grupos de variables de forma simplificada. 

```{r, echo=F}
# ca <- function(R, n_vars){
#   R11 <- R[1:n_vars, 1:n_vars]
#   R12 <- R[1:n_vars, n_vars+1]
#   R21 <- R[n_vars +1, 1:n_vars]
#   R22 <- R[n_vars+1, n_vars+1]
#   
#   (A <- solve(R11) %*% R12 %*% solve(R22) %*% R21)
#   eigen(A)
#   
#   (B <- solve(R22) %*% R21 %*% solve(R11) %*% R12)
#   eigen(B)
# }
# 
# ca(r, n_vars)
```

```{r, echo=F}     
(cca <- stats::cancor(x = datac[,1:(n_vars)], y = datac[,n_vars+1], ycenter =F))
```


```{r, echo=F}
ind_res <- 1
primer_var_canonica_regresores <- as.matrix(datac[,1:n_vars]) %*% cca$xcoef[,1]
primer_var_canonica_y <- datac[,n_vars] %*% cca$ycoef
plot(primer_var_canonica_regresores, primer_var_canonica_y, xlab = "Primer variable canónica del grupo de regresores", ylab = "Primer variable canónica de y")
```

Las variables canónicas pueden ser utilizadas en un modélo posterior que defina un nivel de corte para la clasificación dentro de las personas que compran o no el servicio
